【裁判字號】    98,上易,595
【裁判日期】    980930
【裁判案由】    妨害公務等
【裁判全文】
臺灣高等法院高雄分院刑事判決         98年度上易字第595號
上  訴  人  臺灣高雄地方法院檢察署檢察官
被      告  甲○○
上列上訴人因被告妨害公務等案件，不服臺灣高雄地方法院98年
度易字第569號中華民國98年6 月26日第一審判決（起訴案號：
臺灣高雄地方法院檢察署98年度偵字第123 號），提起上訴，本
院判決如下：
    主  文
原判決撤銷。
甲○○犯不能安全駕駛動力交通工具罪，處有期徒刑參月，如易
科罰金，以新台幣壹仟元折算壹日；又犯妨害公務執行罪，處有
期徒刑肆月，如易科罰金，以新台幣壹仟元折算壹日。應執行有
期徒刑陸月，如易科罰金，以新台幣壹仟元折算壹日。
    事  實
一、甲○○於民國（下同）91年間，曾因酒醉駕駛之公共危險案
    件，經臺灣桃園地方法院判處罰金11,000元確定，並已執行
    完畢。詎其仍不知警惕，復於97年12月17日21時許，在高雄
    市左營區洲仔巷32號友人黃順益住處，飲用大量酒類後，已
    達不能安全駕駛動力交通工具之程度，仍於同日21時30分許
    ，駕駛其所有車牌號碼0551-XN 號自用小客車，在高雄市○
    ○區○○路附近以高速往返行駛，並不時發出煞車聲響，經
    黃順益制止，仍未停止。嗣於97年12月18日凌晨零時5 分許
    ，員警據報趕赴現場，經鳴放警笛在後追逐，示意要求停車
    。甲○○因酒後駕車恐遭裁罰，拒絕停車受檢仍繼續行駛。
    執勤員警再以警網呼叫警車前來支援，員警乙○○即駕駛車
    牌號碼9927-XL 號警車前來支援，警車駛至現場後，將已開
    啟警示閃光燈之警車駛入洲仔路110 號前停下欲行攔查，適
    甲○○駕駛該車抵達該處，見前方去路受阻，竟另基於妨害
    公務之犯意，明知員警乙○○正依法執行攔檢職務，仍駕車
    往前衝撞該員警乙○○所駕駛、已開啟警示閃光燈之警車，
    致該警車板金受損凹陷、車漆脫落（此部分業經撤回告訴）
    ，而以強暴之方式妨害員警執行攔檢車輛職務。甲○○於衝
    撞警車後，一時心虛棄車逃逸至洲仔路16號之1 後方暗巷內
    藏匿。至同日凌晨1 時20分許，終為警方當場逮捕，員警依
    法要求甲○○進行酒精測試時，甲○○旋拒絕酒測，員警將
    其送往醫院抽血檢驗，在醫院測得血液中酒精濃度為279.7m
    g/dl，換算呼氣中酒精濃度為1.39mg/l，始悉上情。
二、案經高雄市政府警察局左營分局移送台灣高雄地方法院檢察
    署檢察官偵查起訴。
    理  由
壹、程序方面：
    按被告以外之人於審判外之言詞或書面陳述，除法律有規定
    者外，不得作為證據；又被告以外之人於審判外之陳述，雖
    不符刑事訴訟法第159 條之1 至之4 之規定，然經當事人於
    審判程序同意作為證據，法院審酌該言詞陳述或書面陳述作
    成時之情況，認為適當者，亦得為證據。當事人、代理人或
    辯護人於法院調查證據時，知有第159 條第1 項不得為證據
    之情形，而未於言詞辯論終結前聲明異議者，視為有前項之
    同意，刑事訴訟法第159 條第1 項、第159 條之5 定有明文
    。本判決所引用以下各項具有傳聞證據性質證據資料之證據
    能力，檢察官、被告均表示不爭執或同意有證據能力，亦未
    於言詞辯論終結前聲明異議，本院認上開證據資料作成時之
    情況，並無任何違法取證之不適當情形，以之作為證據使用
    係屬適當，自有證據能力，而得採為認定事實之證據。
貳、實體方面：
一、訊據被告甲○○對於上開酒後駕駛汽車之公共危險犯行供認
    不諱，惟矢口否認有何妨害公務犯行，辯稱：伊已將車子開
    至家門口，欲開至公園停車，剛好警車彎進來，伊非故意撞
    警車云云。
二、經查：
  (一)被告所為上揭公共危險犯行部分，迭據被告於警詢、檢察官
    偵查、原審及本院審理時均坦承不諱，核與證人黃順益於警
    詢時證述之情節相符，並有刑法第185 條之3 案件測試觀察
    紀錄表、抽血檢驗報告、高雄市政府警察局舉發違反道路交
    通管理事件通知單各1 份附卷足憑。被告上開自白顯與事實
    相符，自堪採為認定犯罪事實之依據。被告此部分之犯行，
    事證明確，應予依法論科。
  (二)被告所為上揭妨害公務犯行部分，業據被告於警詢時供稱：
    「因為要逃避警方追緝，將車故意撞上警用巡邏車9927-XL
    沒錯」等語（見警卷第7 頁）；又於檢察官偵查時供稱：「
    （為何要衝撞警車？）那時因為我有喝酒，所以緊張，怕被
    警察捉到我酒駕，撞了車後，我還下車跑」、「（本件酒駕
    、妨害公務，是否認罪？）我認罪」等語（見偵卷第16頁）
    ；又於原審審理時供稱：「（對於檢察官起訴之犯罪事實有
    何意見？）均承認」、「無意見」等語（見原審易字卷第14
    至16頁）。復經證人乙○○於檢察官偵查中結證稱：「我趕
    到現場，一進洲仔路後，就發現前面有一輛車過來，我就停
    靠右邊，在那邊等他，一下子他的車子就撞我的車頭了」、
    「（他到底是否故意撞你的車子？）是，他是自左前方偏向
    我這邊撞過來的，不是偏向撞上來的，而是將車頭故意往我
    車頭撞過來」、「（當時對方知道你的車是警車？）我有開
    警示燈及大燈，我是開警方的巡邏車，所以他應該很清楚」
    等語甚詳（見偵卷第24、25頁），並有道路交通事故現場圖
    、調查報告表(一)、(二)、交通事故談話紀錄表各1 份、現場照
    片6張在卷可稽。而依上揭現場圖所示，該洲仔路寬為6.4公
    尺，警車雖停以西向東方式斜停於路中，惟其左、右兩側路
    面並無障礙物，尤其左側距路邊最短距離尚有 2.6公尺寬，
    被告如非刻意衝撞警車，而僅欲逃避，儘可自該道路兩側閃
    過警車，何須正面衝撞警車？是被告事後空言：不是故意衝
    撞警車云云，顯屬事後卸責之詞，不足採信。是本件被告上
    揭妨害公務犯行，事證明確，應依法論科。
三、核被告所為，係犯刑法第185 條之3 之公共危險罪、第135
    條第1項之妨害公務罪。其所犯上開二罪間，犯意各別，行
    為互殊，應予分論併罰。
四、原審認被告罪證明確，予以論科，固非無見；惟查：(1)被告
    係於97年12月18日凌晨零時10分許駕車衝撞正依法執行職務
    之警車，而於同日凌晨1 時20分許始為警逮捕，已如上述，
    原審認被告係於97年12月18日凌晨1 時20分許，駕車衝撞警
    車，尚有未洽。(2)被告於飲酒後，體內酒精濃度已高達1.39
    mg/l，仍駕車在途高速行駛，經友人黃順益攔阻無效，於警
    方攔檢時仍在洲仔路周圍巷道繞行5 圈等情，已據證人黃順
    益及丙○○分別在警詢、檢察官偵查中證述明確（見警卷第
    10頁、偵卷第23頁）。足見，被告酒後駕駛上開車輛對於道
    路交通安全之危害甚大，又無視自身及執勤員警生命、身體
    之安全，見警車攔檢時，蓄意衝撞警車，嚴重威脅執法人員
    之人身安全，其犯罪情節非輕，原審未具體審酌上開情狀，
    就其所犯上開二罪，均量處拘役之刑，顯屬過輕，均非妥適
    。檢察官執此聲明上訴，指摘原判決不當，為有理由，本院
    自應將原判決予以撤銷改判。審酌被告前已因酒後不能安全
    駕駛之公共危險罪遭法院科刑之前科，有臺灣高等法院被告
    前案紀錄表可按，仍不知警惕，酒後體內酒精濃度已高達1.
    39mg/l下，不顧友人勸阻，執意於深夜駕駛汽車，且往返高
    速行駛，不時發出煞車聲響，其漠視自己及其他用路人生命
    、身體安全情節非輕；於員警依法攔檢時，仍拒不配合，且
    於員警駕駛警車在前阻擋時，亦置員警安全於不顧，悍然開
    車衝撞，其漠視公權力及員警執法安全之惡性非輕，惟犯後
    曾一度坦承犯行，就警車受損部分亦已達成民事和解賠償損
    害，警方已不再追究一節，有和解書、撤回告訴狀各1份附
    卷可按（見偵卷第27、31頁），其犯後犯後態度尚可等一切
    情狀，就其所犯上開二罪，爰分別量處如主文第二項所示之
    刑，並均諭知如易科罰金，均以新台幣1,000元折算壹日，
    並定其應執行之刑。
據上論結，應依刑事訴訟法第369 條第1 項前段、第364 條、第
299 條第1 項前段，刑法第135 條第1 項、第185 條之3 、第51
條第5 款、第41條第1 項前段，刑法施行法第1 條之1 ，判決如
主文。
本案經檢察官張其主到庭執行職務。
中    華    民    國    98    年    9     月    30    日
                  刑事第四庭    審判長法  官  蕭權閔
                                      法  官  李嘉興
                                      法  官  林水城
以上正本證明與原本無異。
不得上訴。
中    華    民    國    98    年    9     月    30    日
                                      書記官  林佳蓉
附錄本件判決論罪科刑法條：
中華民國刑法第135 條第1 項
對於公務員依法執行職務時，施強暴脅迫者，處3年以下有期徒
刑、拘役或3百元以下罰金。
中華民國刑法第185 條之3
服用毒品、麻醉藥品、酒類或其他相類之物，不能安全駕駛動力
交通工具而駕駛者，處 1年以下有期徒刑、拘役或科或併科15萬
元以下罰金。


司法院資訊處製作；財團法人民間司法改革基金會備份。
